臺灣屏東地方法院民事判決　　　　　　　 99年度訴字第640號
原　　　告　楊順天
被　　　告　蕭賢哲
上列當事人間請求分割共有物事件，本院於民國100 年7 月8 日
言詞辯論終結，判決如下：
    主      文
兩造共有坐落屏東縣枋寮鄉○地段三○三地號面積一五八六七‧
七六平方公尺土地，依下列方法分割：(一)如附圖所示編號三○三
-A部分面積一○三五二‧七五平方公尺分歸原告取得；(二)如附圖
所示編號三○三-B部分面積五五一五‧○一平方公尺分歸被告取
得。
訴訟費用由兩造按應有部分比例負擔。
    事實及理由
一、按應有部分有抵押權者，其權利不因共有物之分割而受影響
    ，但權利人經共有人告知訴訟而未參加者，其權利移存於抵
    押人所分得之部分，民法第824 條之1 第2 項第3 款定有明
    文。本件兩造之應有部分均設定有抵押權，原告應有部分之
    抵押權人蔡美麗、被告應有部分之抵押權人合作金庫商業銀
    行均經原告告知訴訟而未參加，則本件共有物分割後，渠等
    權利應分別移存於上開抵押人所分得之部分，合先敘明。
二、原告主張：坐落屏東縣枋寮鄉○地段303 地號（重測前水底
    寮段1013地號）面積15,867.76 平方公尺土地（下稱系爭土
    地），為一般農業區農牧用地，乃兩造所共有，伊應有部分
    為164 分之107 ，被告應有部分為164 分之57。系爭土地依
    使用目的並無不能分割之情形，兩造間亦未以契約訂有不分
    割之期限，惟其分割之方法迄不能協議決定，伊自得依民法
    第823 條第1 項之規定，請求裁判分割系爭土地。關於系爭
    土地之分割方法，伊同意如附圖所示分割方案，將如附圖所
    示編號303-A 部分面積10,352.75 平方公尺分歸伊取得，將
    編號303-B 部分面積5,515.01平方公尺分歸被告取得等情，
    並聲明：兩造共有系爭土地准予分割。
三、被告則陳稱：同意分割系爭土地，並同意如附圖所示分割方
    案，將編號303-B 部分面積5515.01 平方公尺分歸伊取得等
    語，並聲明：同意分割。
四、按各共有人，除法令另有規定外，得隨時請求分割共有物。
    但因物之使用目的不能分割或訂有不分割之期限者，不在此
    限。分割之方法不能協議決定，或於協議決定後因消滅時效
    完成經共有人拒絕履行者，法院得因任何共有人之請求，命
    為下列分配：一、以原物分配於各共有人。但各共有人均受
    原物之分配顯有困難者，得將原物分配於部分共有人。二、
    原物分配顯有困難時，得變賣共有物，以價金分配於各共有
    人；或以原物之一部分分配於各共有人，他部分變賣，以價
    金分配於各共有人。民法第823 條第1 項及第824 條第2 項
    定有明文。又耕地指依區域計畫法劃定為特定農業區、一般
    農業區、山坡地保育區及森林區之農牧用地；每宗耕地分割
    後每人所有面積未達0.25公頃者，除有但書所列情形外，不
    得分割，農業發展條例第3 條第11款及第16條第1 項設有明
    文。查系爭土地為兩造所共有，原告之應有部分為164 分之
    107 ，被告之應有部分為164 分之57，且依系爭土地之使用
    目的並無不能分割之情形，兩造間亦未以契約訂有不分割之
    期限，惟其分割之方法迄不能協議決定之事實，為兩造所不
    爭執，並有土地登記謄本附卷可稽，堪信為實在。又依卷附
    土地登記謄本之記載，系爭土地雖係依區域計畫法劃定為一
    般農業區之農牧用地，而屬於農業發展條例第3 條第11款所
    定之耕地，惟系爭土地分割後各共有人受分配之各宗土地，
    其面積均在同條例第16條第1 項所定0.25公頃以上（詳如後
    述），則原告請求裁判分割系爭土地，揆諸前揭法條規定，
    於法自無不合，應予准許。
五、經查：系爭土地上為魚塭，以南北向之水泥擋水牆為界，西
    側為原告使用，東側為被告使用，南側臨柏油雙線道路之事
    實，除為兩造所不爭執外，復有照片存卷可參（見本院卷第
    30、31頁），並經本院會同屏東縣枋寮地政事務所測量員到
    場勘測屬實，製有勘驗筆錄及土地複丈成果圖在卷可憑（見
    本院卷第47、50、51頁）。關於系爭土地之分割方法，本院
    斟酌前述使用現況，暨兩造一致同意如附圖所示分割方案，
    認採如附圖所示方案分割系爭土地，尚屬適當，爰依此方法
    分割系爭土地如主文第1 項所示。
六、據上論結，本件原告之訴為有理由，依民事訴訟法第78條、
    第80條之1，判決如主文。
中    華    民    國    100    年    7    月    22    日
                    民事第二庭    法  官  李珮妤
以上正本係照原本作成。
如不服本判決，應於收受送達後20日內向本院提出上訴書狀，其
未表明上訴理由者，應於提出上訴後20日內向本院補提理由書狀
（均須按他造當事人之人數附繕本）。
中    華    民    國    100    年    7    月    22    日
                                  書記官  蔡妮君